【裁判字號】    95,交聲,1216
【裁判日期】    950731
【裁判案由】    交管條例聲異
【裁判全文】
臺灣板橋地方法院交通事件裁定        95年度交聲字第1216號
原處分機關  交通部公路總局臺北區監理所板橋監理站
受處分人即
異  議  人  甲○○
上列受處分人即異議人因違反道路交通管理處罰條例案件，對於
原處分機關於中華民國九十五年五月十七日所為之處分（原處分
案號：板監裁字第裁4I-CO0000000號），聲明異議，本院裁定如
下：
    主  文
異議駁回。
    理  由
一、查道路交通管理處罰條例經立法院三讀修正後，業於民國九
    十四年十二月二十八日經總統公布，並自九十五年七月一日
    開始施行，惟其中第六十條第二項僅將「左列」改「下列」
    之文字修正，並無任何法律實質變更，故無新舊法比較之問
    題。依該條例第六十條第二項第一款及第六十三條第一項第
    一款之規定，汽車駕駛人，駕駛汽車有不服從交通勤務警察
    或依法令執行交通指揮、稽查任務人員之指揮或稽查，而本
    章無處罰之規定者，處新臺幣九百元以上一千八百元以下罰
    鍰，並記違規點數一點。
二、聲明異議意旨略以：當時員警只是不斷問說：為了你的安全
    著想，並未要求伊出示行、駕照，伊反問員警到底想幹什麼
    ？也不見該員警有任何動作，伊心裡想要趕快遠離這個是非
    之地，才騎車離開，並無任何不服稽查之違規，爰聲明異議
    等語。
三、經查：異議人於九十四年十二月二十六日十二時五十五分許
    騎乘車號ANL-481 號機車，在臺北縣永和市○○路○段二一
    四號前，為吳尚謙警員攔停後，未經警員許可，即逕自騎車
    離去乙節，業據其於本院訊問時供承明確，核與證人吳尚謙
    所證大致相符，堪信真實。異議人雖以前詞置辯，然證人吳
    尚謙於本院訊問時則具結證稱：「我看到之後，就依規定將
    其攔停，當場告知其違反道路交管理處罰條例，同時請該違
    規駕駛人出示行照、駕照配合稽查，當時該違規駕駛人拒絕
    出示任何有關身分證件配合稽查，我再次勸導請其配合，惟
    駕駛人再次拒絕出示其任何有關身分證件，並強行發動引擎
    準備駛離，我見狀加以勸阻，但違規駕駛人竟回答：我走又
    怎樣，你告我阿，然後由永和路往中正橋方向疾駛而去」「
    我騎車警用機車在Ａ點停等紅燈，我發現有壹台機車從我後
    面超過我，穿過禁行機車道迴轉往中正橋方向，我就跟著追
    過去，然後在Ｂ點把他攔下」「（當天違規者有無問你「到
    底想幹什麼」？）有」「（你確實有請他提示駕照及行照嗎
    ？）確實」「（當天有無發生爭吵？）違規駕駛人的情緒起
    伏很大，我沒有跟他吵，也沒有打他」等語，亦即證人在將
    異議人攔停後，曾二度請其出示行照及駕照，惟異議人均拒
    絕出示，並逕自其車離去，此與異議人所主張之事實經過，
    即有差異。本院審酌執行勤務警員掣單舉發違反道路交通管
    理處罰條例所列之違規事實，本質上為行政處分，係公務員
    基於職務上權力，依法就特定之具體事件所為具有公法上效
    果之單方行政行為，基於公務員為公法上行為具有公信力之
    原則，該行政處分當可被推定為真正，其據以依法處分之事
    實認定亦為真正無誤。反之，若謂公務員一切行政行為均須
    預留證據以證其實，則國家行政勢必窒礙難行，據此，刑事
    訴訟法就犯罪證據有關之規定中與屬行政秩序罰之交通違規
    裁罰本質不合之部分，自不在準用之列。本此公信原則，立
    法者以道路交通管理處罰條例第九十二條第三項之授權，賦
    予行政機關訂定違反道路交通管理事件統一裁罰基準及處理
    細則，使執勤員警得當機處分，以達其維護交通秩序、安全
    之行政目的。本案吳尚謙警員與異議人素不相識，自無仇怨
    ，要無刻意扭曲事實取締異議人之理，且依當時之客觀環境
    ，亦無任何足以影響取締辨識之因素，當無誤認誤判之可能
    ，復已具結擔保所言屬實，則其本於維護交通秩序、安全職
    責所為之取締，應屬合法、正確之舉發，況且一般員警在取
    締交通違規時，通常會在第一時間請駕駛人出示行照及駕照
    ，堪認證人吳尚謙證稱有請異議人出示證件等語，較符合常
    情，故異議人辯稱：員警當時只是一直說我是為你好，沒有
    作任何動作云云，核與常理不符，尚難遽信。另由異議人供
    稱：吳尚謙警員在攔下伊後，有對伊說「你闖紅燈」，伊還
    有問他是闖哪一個紅燈等語，亦可知其主觀上對於員警將其
    攔停之原因，乃欲進行交通違規之取締乙節有所認識，縱使
    員警所指違規行為與事實不符，亦應配合員警進行調查，或
    同時收集證據以備嗣後聲明異議之用，而非當場採取排斥抗
    拒之態度，其既不服從員警出示證件之要求，復逕自騎車離
    去，則其有於前揭時地騎乘機車不服從交通勤務警察稽查之
    行為，應堪認定。原處分機關就此部分裁處異議人罰鍰新臺
    幣一千八百元，並記違規點數一點，並無違誤，本件異議為
    無理由，應予駁回。
據上論結，應依道路交通案件處理辦法第十九條，裁定如主文。
中    華    民    國    95    年    7     月    31    日
                  交通法庭?法  官  楊明佳
上列正本證明與原本無異。
如不服本裁定，應於裁定送達後五日內向本院提出抗告狀。
                            書記官  黃炎煌
中    華    民    國    95    年    8     月    7     日


司法院資訊處製作；財團法人民間司法改革基金會備份。
